【裁判字號】    89,台上,2470
【裁判日期】    890504
【裁判案由】    傷害致人於死
【裁判全文】
最高法院刑事判決                              八十九年度台上字第二四七○號
    上  訴  人  戊○○
                丁○○
                丙○○
                己○○
                甲○○
    右  一  人
    選任辯護人  劉家驥律師
                王通顯律師
    上  訴  人  乙○○
右上訴人等因傷害致人於死案件，不服台灣高等法院台中分院中華民國八十七年二月
二十七日第二審判決（八十五年度上訴字第二五一一、二五一二號、八十六年度上訴
字第一三一號，起訴案號：台灣台中地方法院檢察署八十五年度偵字第一二九三八、
一五四七五號），提起上訴，本院判決如左：
    主  文
原判決撤銷，發回台灣高等法院台中分院。
    理  由
本件原判決認定上訴人戊○○、己○○、丁○○、甲○○、丙○○、乙○○與綽號「
阿豪」之已滿十八歲不詳姓名男子，於民國八十四年九月六日凌晨一時二十分許，在
台中市○○路○段八十七號五樓「麗都ＫＴＶ」五三○號房飲酒作樂，慶祝己○○生
日。嗣在五一○號房之陳君福、吳雲龍前來敬酒，因陳君福欲認識綽號「阿豪」帶來
之女友，引起丁○○之不悅，雙方發生衝突，除巫界勇未加入外，雙方人馬共同基於
傷害對方之犯意聯絡，先在該店內走道打群架，己○○拿滅火器重擊陳君福之頭部致
之輕微腦震盪。因陳君福方不敵，吳雲龍乃呼叫黃子涵、馮俊雄、冒文華、陳文彥攜
帶棍棒前來支援。約二十分鐘後，黃子涵等四人趕到，在該店一樓電梯口遇到戊○○
等人，雙方人馬再度互毆。戊○○、己○○、丁○○、甲○○、丙○○、與乙○○、
綽號「阿豪」七人，基於共同傷害之犯意聯絡，及行為分擔，或奪取對方之棍棒，或
撿取路旁之棍棒、椅子，毆打黃子涵、馮俊雄、冒文華之頭部。致馮俊雄頭部裂傷，
送醫縫了七針，有輕微腦震盪；冒文華頭部縫了四針，牙齒斷一根、頸部拉傷，手亦
受傷；黃子涵則因此受有嚴重頭部外傷併後顱窩硬腦膜外出血、左枕葉腦出血及腦腫
，呈重度昏迷狀態，經送醫急救，於八十五年十月二十八日因中樞衰竭不治死亡等情
。因而撤銷第一審判決，改判論處上訴人等共同傷害人之身體，因而致人於死（丁○
○累犯）罪刑，固非無見。
惟查：(一)按刑法第二百七十七條第二項傷害致人於死罪，係因犯罪致發生一定之結果
而為加重其刑之規定，依刑法第十七條之規定，以行為人能預見其結果發生，始有其
適用。故行為人是否能預見其結果之發生，為加重結果犯之構成要件，自應於事實欄
內為明白記載，始足為適用法律之基礎。本件原判決係論處上訴人等應成立傷害致人
於死罪，但於事實欄內並未明白記載上訴人等是否能預見其結果之發生，致事實尚欠
明確，揆諸首揭說明，難認適法。(二)按刑法上之傷害致人於死罪為結果犯，如多數人
下手毆打，本有犯意之聯絡，即屬共同正犯，對於共犯間之實施行為，既互相利用，
就傷害之結果，自應同負責任，設使行為者間缺乏此種聯絡之意思，則縱屬同時為加
害行為，亦祇應就其所實施之部分各任其責，不得概依共犯之例處斷。證人巫界勇證
稱：「我們在麗都ＫＴＶ內與陳君福等人毆打完後，因我朋友戊○○受傷，我就全部
停止唱歌一起下樓，結果一到樓下就遇上十餘名男子持木棍、鐵棍等衝向我們，我見
狀就分散各自逃開。」、「我一見對方持木棍衝向我們，我就立刻分散逃開，我並被
在場之陳君福拉開」（見八十四年度偵字第一五四七五號卷第五十四頁背面、第五十
五頁）；被害人馮俊雄、冒文華、陳文彥等人於警偵訊時供稱到達樓上時並未見到上
訴人等人，乃下樓與他們互毆等情。原判決亦認定上訴人等原在樓上與陳君福、吳雲
龍互毆結束後下樓，在樓下突遇吳雲龍呼叫來之黃子涵、馮俊雄、冒文華、陳文彥等
人而再度互毆。則上訴人等人與黃子涵等人之互毆行為，似屬突然偶發事件，於倉卒
之間，究竟有如何之共同傷害之意思聯絡？如何就各人之行為互相利用，原判決並未
於理由欄內敘明其所憑之證據及其認定之理由，自有判決不備理由之違法。(三)按刑事
訴訟法第九十五條規定，訊問被告應先告知下列事項：一犯罪嫌疑及所犯所有罪名。
罪名經告知後，認為應變更者，應再告知。二得保持緘默，無須違背自己之意思而為
陳述。三得選任辯護人。四得請求調查有利之證據。本件檢察官起訴上訴人等涉犯傷
害致人於重傷害罪，而原判決變更起訴法條論處上訴人等傷害致人於死罪，但於訊問
上訴人等時，並未踐行上開程序，有其訊問及審判筆錄可按，其所踐行之訴訟程序，
難認無瑕，且於判決之結果非無影響，自屬於法有違。(四)乙○○於第一審時主張其於
八十五年九月十五日打電話給陳君福，交談中，陳君福稱那時候他們都被抓了，只剩
下兩個未被抓，戊○○說叫我把事情推給小宇（指乙○○）等語，可見陳君福在警訊
時所為不利於乙○○之供詞，顯出於戊○○之授意，與事實不符等情（見八十五年度
訴字第一六五五號卷第三十一至三十五頁）。並提出電話錄音及譯文為證。此對於乙
○○有利之證據，原判決不予採取，並未敘明其取捨之理由，亦屬違法。上訴意旨均
執以指摘原判決不當，非無理由，應認有發回更審之原因。
據上論結，應依刑事訴訟法第三百九十七條、第四百零一條，判決如主文。
中      華      民      國    八十九    年      五      月      四      日
                              最高法院刑事第八庭
                                  審判長法官  吳  雄  銘
                                        法官  池  啟  明
                                        法官  石  木  欽
                                        法官  郭  毓  洲
                                        法官  吳  三  龍
      右正本證明與原本無異
                                              書  記  官
中      華      民      國    八十九    年      五      月      八      日


司法院資訊處製作；財團法人民間司法改革基金會備份。
